【裁判字號】    98,訴,1402
【裁判日期】    980928
【裁判案由】    毒品危害防制條例
【裁判全文】
臺灣臺北地方法院刑事判決              98年度訴字第1402號
公  訴  人  臺灣臺北地方法院檢察署檢察官
被      告  甲○○
上列被告因毒品危害防制條例案件，經檢察官提起公訴（九十八
年度毒偵字第二０二０號），被告於準備程序中就被訴事實為有
罪之陳述，經本院合議庭裁定改依簡式審判程序審理後，判決如
下：
    主  文
甲○○施用第一級毒品，累犯，處有期徒刑捌月。
    事  實
一、甲○○前於民國九十四年間因施用毒品案件，經依臺灣板橋
    地方法院九十四年度毒聲字第四０三號裁定送勒戒處所觀察
    、勒戒後，認有繼續施用毒品之傾向，再經臺灣板橋地方法
    院以九十四年度毒聲字第二一三一號裁定令入戒治處所施以
    強制戒治，嗣因無繼續戒治之必要，於九十五年十月二十日
    停止處分釋放出所執行完畢，並由臺灣板橋地方法院檢察署
    檢察官以九十五年度戒毒偵字第四五０號為不起訴處分確定
    。仍未能戒除毒癮，於強制戒治執行完畢釋放後五年內之九
    十六年三月十五日中午十二時許，在臺北縣永和市仁愛公園
    廁所，以將第一級毒品海洛因和水稀釋後用針筒注射之方式
    ，施用第一級毒品海洛因一次，經臺灣板橋地方法院於九十
    六年七月十三日以九十六年度訴字第一九０三號判決判處有
    期徒刑七月，嗣經同法院以九十六年度聲減字第七一七二號
    裁定減刑為有期徒刑三月又十五日，甫於九十七年三月十三
    日縮刑期滿執行完畢，翌日出監；詎其猶不知自我檢束，戒
    除毒癮，竟復於九十八年三月二十六日中午十二時許，在臺
    北縣永和市仁愛公園廁所內，以將第一級毒品海洛因和水稀
    釋後用針筒注射之方式，施用第一級毒品海洛因，而於九十
    八年三月二十七日下午三時三十分許，在臺北縣中和市○○
    路○段一八一巷口，為警攔檢查獲，而員警經甲○○同意採
    集尿液檢體送驗後，其結果呈嗎啡、可待因陽性反應，因而
    查悉上情。
二、案經臺北縣政府警察局中和第一分局報告臺灣板橋地方法院
    檢察署呈請臺灣高等法院檢察署檢察長令轉臺灣臺北地方法
    院檢察署檢察官偵查起訴，甲○○準備程序進行中，就被訴
    事實為有罪之陳述後，經本院合議庭裁定改由受命法官獨任
    進行簡式審判程序。
    理  由
一、前揭事實，業據被告甲○○於本院準備程序中及審理時均坦
    承不諱（見本院卷第二四頁至第二八頁反面），且被告於前
    揭時、地為警查獲後所採集之尿液經送鑑定結果，以ＥＩＡ
    酵素免疫分析法及ＧＣ／ＭＳ氣相層析質譜儀鑑驗結果，確
    呈鴉片類及海洛因代謝物可待因、嗎啡陽性反應，此有臺灣
    檢驗科技股份有限公司九十八年四月二十八日濫用藥物檢驗
    報告、臺北縣政府警察局查獲毒品案件尿液檢體監管紀錄表
    、勘查採證同意書等件在卷（見臺灣板橋地方法院檢察署九
    十八年度毒偵字第四００六號卷第五頁至第七頁）可證，又
    海洛因施用入人體後水解還原成嗎啡，再循嗎啡之代謝方式
    排出體外，業據行政院衛生署藥物食品檢驗局以七三藥檢壹
    字第０三０二二一號函說明綦詳，且尿液中能否驗出嗎啡陽
    性反應，與其投與量、投與途徑、採尿時間、個人體質及檢
    測方法之靈敏度有關，國外曾有文獻報導注射六毫克之海洛
    因鹽酸鹽，其代謝物嗎啡之平均可檢出時限約為二十六小時
    ，亦經行政院衛生署藥物食品檢驗局於八十一年九月八日以
    （八一）藥檢壹字第八一一四八八五號函釋明在案。再前揭
    尿液檢驗報告載明係以氣相層析質譜儀分析法方法作為確認
    檢驗之方式，而該方法之原理係檢品經氣化後，通過層析管
    分離純化，再將純化後之成分循序送入質譜儀做個別鑑定。
    因質譜儀所測定之圖譜，在化學上被公認具有指紋特性，故
    可據以完全判定該檢品係為何種化合物。是以氣相層析質譜
    儀作藥物及其代謝產物之定性及定量分析，幾乎不會有偽陽
    性反應產生，此經臺北榮民總醫院於八十三年四月七日以八
    三北總內字第三０五九號函釋明在案。準此被告之尿液經以
    氣相層析質譜儀分析法檢驗，既係呈嗎啡、可待因陽性反應
    ，顯見被告應有在前揭犯罪時間施用第一級毒品海洛因之行
    為甚明，足徵被告任意性自白核與事實相符，堪以採信。
二、又被告前於九十四年間因施用毒品案件，經依臺灣板橋地方
    法院九十四年度毒聲字第四０三號裁定送勒戒處所觀察、勒
    戒後，認有繼續施用毒品之傾向，再經臺灣板橋地方法院以
    九十四年度毒聲字第二一三一號裁定令入戒治處所施以強制
    戒治，嗣因無繼續戒治之必要，於九十五年十月二十日停止
    處分釋放出所執行完畢，並由臺灣板橋地方法院檢察署檢察
    官以九十五年度戒毒偵字第四五０號為不起訴處分確定乙情
    ，有臺灣高等法院被告前案紀錄表（見本院卷第四頁至第一
    六頁）在卷可參。復按，施用第一級毒品為犯罪行為，毒品
    危害防制條例第十條第一項分別定有處罰明文。故施用第一
    級毒品者，依前揭規定本應科以刑罰，惟基於刑事政策，對
    合於一定條件之施用者，則依同條例第二十條、第二十三條
    之規定，施以觀察、勒戒或強制戒治之保安處分。又毒品危
    害防制條例於九十二年七月九日修正公布，自九十三年一月
    九日施行。其中第二十條、第二十三條將施用毒品之刑事處
    遇程序，區分為「初犯」及「五年內再犯」、「五年後再犯
    」。依其立法理由之說明：「初犯」，經觀察、勒戒或強制
    戒治後，應為不起訴處分或不付審理之裁定；「五年內再犯
    」者，因其再犯率甚高，原實施之觀察、勒戒及強制戒治既
    已無法收其實效，爰依法追訴或裁定交付審理。至觀察、勒
    戒或強制戒治執行完畢釋放後，「五年後再犯」者，前所實
    施之觀察、勒戒或強制戒治已足以遮斷其施用毒品之毒癮，
    為期自新及協助其斷除毒癮，仍適用「初犯」規定，始應先
    經觀察、勒戒、強制戒治之程序。從而依該次修正後之規定
    ，僅限於「初犯」及「五年後再犯」二種情形，應先經觀察
    、勒戒或強制戒治之程序，此乃該條例第十條之例外規定。
    倘被告於五年內已再犯，經依法追訴處罰，縱其第三次（或
    第三次以上）再度施用毒品之時間，在初犯經觀察、勒戒或
    強制戒治執行完畢釋放五年以後，因與單純之「五年後再犯
    」之情形有別，不合於「五年後再犯」之例外規定；且因已
    於「五年內再犯」，顯見其再犯率甚高，原實施觀察、勒戒
    或強制戒治，已無法收其實效，即應回歸原則性規定，由檢
    察官逕行起訴，依該條例第十條處罰等，有最高法院九十五
    年度臺非字第一六一號、第一九０號、第二四六號判決、第
    二九六號、第三一０號、九十六年度臺非字第二三六號判決
    意旨，以及最高法院九十五年度第七次刑事庭會議決議、九
    十七年度第五次刑事庭會議決議可資參佐。是以，被告於前
    次強制戒治後五年內既已再犯，是其本件施用海洛因之犯行
    ，揆諸前開說明，應依法追訴處罰。從而，本件事證明確，
    被告施用第一級毒品之犯行明確，應依法論科。
三、按施用海洛因後會影響記憶能力及自主神經系統，判斷力及
    意志力亦均受限制，甚至引起精神錯亂，抑制呼吸，並具有
    成癮性、濫用性，戒解不易，嚴重戕害人之身心健康，危害
    社會，故依據毒品危害防制條例第二條第二項第一款為第一
    級毒品，不得非法施用、持有。故核被告所為，係犯毒品危
    害防制條例第十條第一項施用第一級毒品罪。被告施用第一
    級毒品海洛因前後持有海洛因之低度行為，應為施用之高度
    行為吸收，不另論罪。又被告前曾於九十六年間因施用第一
    級毒品案件，經臺灣板橋地方法院於九十六年七月十三日以
    九十六年度訴字第一九０三號判決判處有期徒刑七月，嗣經
    同法院以九十六年度聲減字第七一七二號裁定減刑為有期徒
    刑三月又十五日，甫於九十七年三月十三日縮刑期滿執行完
    畢，翌日出監乙情，有臺灣高等法院被告前案紀錄表在卷（
    見本院卷第四頁至第一六頁）可稽，其於五年內故意再犯本
    案有期徒刑以上之罪，為累犯，應依刑法第四十七條第一項
    規定加重其刑。爰審酌被告前已有施用毒品前案紀錄，卻猶
    耽溺於戕身之物，前經勒戒、強制戒治後，仍未能把握自新
    機會徹底戒除施用毒品之惡習，而再施用足以導致人體機能
    發生依賴性、成癮性及抗藥性等障礙之第一級毒品海洛因，
    戕害自身健康，漠視法令禁制，而犯本件犯行，可見其對於
    毒品之依賴性非微，自我把持、控制之能力亦屬不佳，惟念
    諸其於犯罪後尚知坦承犯行，犯後態度頗佳，暨其犯罪動機
    、手段、施用毒品之次數等一切情狀，爰量處如主文所示之
    刑，以資懲儆。
據上論斷，應依刑事訴訟法第二百八十四條之一、第二百七十三
條之一第一項、第二百九十九條第一項前段，毒品危害防制條例
第十條第一項，刑法第十一條前段、第四十七條第一項，判決如
主文。
本案經檢察官申心蓓到庭執行職務。
中    華    民    國    98    年     9    月    28    日
                  刑事第五庭    法  官  鄭昱仁
上正本證明與原本無異。
如不服本判決應於收受送達後10日內向本院提出上訴書狀，並應
敘述具體理由；其未敘述上訴理由者，應於上訴期間屆滿後20日
內向本院補提理由書（均須按他造當事人之人數附繕本）「切勿
逕送上級法院」。
                                書記官  宋德華
中    華    民    國    98    年     9    月    28    日
附錄本案論罪科刑法條
毒品危害防制條例第10條
施用第一級毒品者，處 6 月以上 5 年以下有期徒刑。
施用第二級毒品者，處 3 年以下有期徒刑。


司法院資訊處製作；財團法人民間司法改革基金會備份。
